臺灣臺南地方法院民事判決
110年度簡上字第210號
上  訴  人  林峰慶  

訴訟代理人  查名邦律師
            高亦昀律師
            曾彥鈞律師
被 上 訴人  徐榆惠  

上列當事人間請求給付借款事件，上訴人對於本院臺南簡易庭民
國110年9月23日110年度南簡字第682號第一審簡易判決提起上訴
，本院於民國111年6月28日言詞辯論終結，判決如下：
    主      文
上訴駁回。
第二審訴訟費用由上訴人負擔。 
    事實及理由
一、被上訴人主張：上訴人於民國103年12月向被上訴人母親黃
    淑娟承租門牌號碼臺南市○區○○街0段00巷00號5樓之4之房屋
    （下稱系爭房屋），兩造於103年間相識，被上訴人佯稱其
    為國立大學雙學位博士、國家機密研究員，並稱其有購買相
    關研究設備需求，自104年10月13日起至106年7月14日間陸
    續向被上訴人借款，被上訴人以匯款方式交付如附表所示金
    額共計新臺幣（下同）303,300元予上訴人（下稱系爭款項
    ）。嗣經被上訴人多次催討還款，並於110年1月22日以新化
    郵局000005號存證信函催告上訴人應於同年3月14日前清償
    系爭款項，惟上訴人均置之不理。爰依消費借貸之法律關係
    ，請求上訴人給付系爭款項及自起訴狀繕本送達翌日即110
    年6月12日起至清償日止按週年利率5％計算之利息。原審為
    被上訴人勝訴之判決，於法並無不合等語。並聲明：上訴駁
    回。
二、上訴人則以：
(一)對於有收受被上訴人所交付之系爭款項乙節不爭執，惟兩造
    於104年5月至106年7月間實為情侶關係，系爭款項均為兩造
    交往過程中，因上訴人經濟困難，被上訴人或其母親所贈與
    。兩造間並無就系爭款項達成借貸之意思合致，亦無約定借
    款期間及借款利息，被上訴人於兩造交往期間持續交付金錢
    予上訴人，期間均未曾向上訴人催討系爭款項。被上訴人於
    兩造分手而關係交惡後，才主張系爭款項均為借款，請求上
    訴人清償，並不合理。
(二)上訴人雖曾以LINE表示願意還款等語，然上訴人真意實為向
    被上訴人母親償還系爭房屋之租金，而非系爭款項，且上訴
    人於兩造分手後，不斷遭被上訴人索討金錢而倍感無奈，並
    基於不願意吃軟飯等心態，才會出言答應還款，並非自認兩
    造間存有消費借貸關係。兩造間既無借貸關係，系爭款項均
    為兩造交往期間被上訴人所贈與，被上訴人請求上訴人清償
    系爭款項，並無理由。原審判決命上訴人應給付系爭款項及
    其法定遲延利息，即有未洽。
(三)並聲明：1.原判決廢棄。2.被上訴人於第一審之訴駁回。　
三、本件經協商並簡化爭點後，確認兩造不爭執及爭執事項如下
    ：
(一)不爭執事項：
　1.上訴人前於103年12月向被上訴人母親黃淑娟承租系爭房屋
    ，原約定租期1年，每月租金5,500元。租期屆至後，雙方口
    頭約定續租，嗣後終止租約，上訴人已於110年1月5日搬離
    上開住處。
　2.兩造於103年間相識，被上訴人曾匯款交付如附表所示之系
    爭款項予上訴人。
　3.兩造對於兩造間於109年5月29日及上訴人與黃淑娟間於106
    年7月17日之LINE對話紀錄內容（見本院110年度司促字第47
    68號卷第23-25頁、原審卷第157-159頁）形式上真正不爭執
    。
(二)爭執事項：
　1.被上訴人交付上訴人系爭款項之原因，為被上訴人所主張之
    消費借貸關係或上訴人抗辯之贈與關係？
　2.被上訴人依消費借貸之法律關係，請求上訴人給付系爭款項
    303,300元，有無理由？
四、得心證之理由：
(一)按稱消費借貸者，謂當事人一方移轉金錢或其他代替物之所
    有權於他方，而約定他方以種類、品質、數量相同之物返還
    之契約；借用人應於約定期限內，返還與借用物種類、品質
    、數量相同之物，未定返還期限者，借用人得隨時返還，貸
    與人亦得定一個月以上之相當期限，催告返還，民法第474
    條第1項、第478條分別定有明文。又按當事人主張有金錢借
    貸關係存在，須就其發生所須具備之特別要件即金錢之交付
    及借貸意思表示互相一致等節，負舉證責任。經查：
　1.兩造於103年間相識，被上訴人曾匯款交付如附表所示之系
    爭款項予上訴人，為兩造所不爭執（不爭執事項2.），上情
    首堪認定。
　2.被上訴人主張其交付予上訴人之系爭款項，係基於兩造間之
    消費借貸契約，為上訴人否認，並以前詞置辯，依照前開說
    明，被上訴人自應就兩造間消費借貸之意思表示確實達成合
    意乙節，負舉證責任。　　
(二)被上訴人主張其交付上訴人系爭款項之原因為消費借貸關係
    等語，洵可採信：
　1.上訴人向被上訴人借貸系爭款項之經過，業據證人即被上訴
    人之母黃淑娟於本院審理中具結證稱略以：「被上訴人借給
    上訴人全部30幾萬元，陸陸續續以各種名義提的，上訴人他
    很少在臺南，人都在臺北，上訴人、被上訴人間用LINE聯繫
    如何給錢、借錢，看借款金額，小金額被上訴人不會告訴我
    ，大金額被上訴人匯錢之前會詢問我可否借錢給上訴人，上
    訴人是以研究經費、生活費等理由借錢，小筆金額我只知道
    生活費用，每筆金額被上訴人都會稍微跟我說，上訴人說他
    的錢被他母親扣住，我以為只要上訴人當教授後，半年就可
    以還我女兒錢，而且上訴人也欠我房租，房租欠款將近30萬
    元。當初被上訴人借錢給上訴人時，上訴人說他畢業後會還
    錢，當時他就讀成功大學地質科學研究所，我跟被上訴人好
    久之前就一直有在向上訴人追討，但上訴人沒有還過任何錢
    ，被上訴人還是陸續借錢給上訴人是因為上訴人一直苦苦哀
    求，我想說上訴人學位高，我們相信上訴人當上教授後半年
    就可以還清債務」等語明確（見本院卷第265-272頁），被
    上訴人主張系爭款項為其借款予上訴人等語，即非無據。
　2.再參以兩造間於109年5月29日及上訴人與黃淑娟間於106年7
    月17日之LINE對話紀錄內容（見本院110年度司促字第4768
    號卷第23-25頁、原審卷第157-159頁）形式上真正，兩造均
    不爭執（不爭執事項3.），由上開對話紀錄內容觀之，被上
    訴人之母黃淑娟提及「這幾年你（即上訴人)跟榆惠（即被
    上訴人)借的...」等語時，上訴人並無反對之表示，僅稱現
    在沒有那麼多錢等語；以及被上訴人多次向上訴人催討系爭
    款項時，上訴人一再表示：「有錢會還」、「我會盡快還」
    、「我也沒有說不還」、「所以你們每月要我還多少」、「
    我是真的要做要還，給個機會可以嗎」等語，可知上訴人始
    終承諾被上訴人會盡快償還系爭款項，衡情倘被上訴人確實
    如上訴人所稱係將系爭款項贈與上訴人，上訴人本無庸負返
    還義務，上訴人豈有隻字未曾提及「贈與」之理，反而就被
    上訴人之母使用「借貸」一詞毫無質疑，綜上，益徵上訴人
    抗辯收受系爭款項之原因為兩造間之贈與契約等語，顯非可
    採。被上訴人主張基於兩造間之借貸契約而交付系爭款項予
    上訴人等語，較為可信。
　3.上訴人復抗辯兩造曾有交往關係，故被上訴人將系爭款項贈
    與予上訴人等語，並提出兩造104年8月28日吃飯合影、共同
    出遊照片為證（見本院卷第323-327頁），惟上開證據是否
    即足證明兩造間曾為男女朋友之事實，尚非無疑，況縱認上
    訴人抗辯兩造曾有交往關係等情屬實，然衡諸一般男女交往
    之金錢往來原因眾多，不當然僅有上訴人所稱之贈與關係，
    亦可能係被上訴人主張之借貸關係，僅憑上開證據尚不足以
    證明兩造間就系爭款項為贈與關係；上訴人另抗辯系爭款項
    包含其積欠黃淑娟之系爭房屋租金云云，然系爭款項均係被
    上訴人借貸予上訴人，而與黃淑娟無關等情，業經證人黃淑
    娟證述在卷（見本院卷第270頁），且有被上訴人提出兩造
    間對話錄音譯文存卷供考（見本院卷第231頁），是上訴人
    前開所辯，均難採信。
　4.綜上，被上訴人就兩造對於系爭款項達成消費借貸之意思表
    示合致已盡舉證責任，其主張交付上訴人系爭款項之原因為
    消費借貸關係等語，洵可採信，上訴人所辯，顯屬無據。　
(三)給付有確定期限者，債務人自期限屆滿時起，負遲延責任；
    給付無確定期限者，債務人於債權人得請求給付時，經其催
    告而未為給付，自受催告時起，負遲延責任；其經債權人起
    訴，或依督促程序送達支付命令者，與催告有同一之效力；
    民法第229條第1、2項分別定有明文。又遲延之債務，以支
    付金錢為標的者，債權人得請求依法定利率計算之遲延利息
    ；但約定利率較高者，仍從其約定利率；而應付利息之債務
    ，其利率未經約定，亦無法律可據者，週年利率為百分之5
    ，亦為同法第233條第1項及第203條所明定。查本件被上訴
    人依消費借貸之法律關係請求上訴人返還303,300元，並未
    定有給付之期限，是依上開規定，被上訴人請求自民事起訴
    狀繕本送達上訴人（見原審卷第117頁）翌日即110年6月12
    日起至清償日止，按週年利率5％計算之利息，核無不合，亦
    應准許。
五、綜上所述，被上訴人依消費借貸之法律關係，請求上訴人給
    付303,300元，及自110年6月12日起至清償日止，按週年利
    率5％計算之利息，為有理由，應予准許。原判決為上訴人敗
    訴之判決，於法並無不合。上訴意旨指摘原判決不當，求予
    廢棄改判，為無理由，應予駁回。
六、本件為判決基礎之事證已臻明確，兩造其餘之攻擊防禦方法
    及訴訟資料，經本院斟酌後，認均與判決結果不生影響，爰
　　不一一論駁，併此敘明。
七、據上論結，本件上訴為無理由，依民事訴訟法第436條之1第
　　3項、第449條第1項、第78條，判決如主文。　
中　　華　　民　　國　　111 　年　　7 　　月　　26　　日
                  民事第四庭  審判長  法  官  張家瑛

　　　　　　　　　　　　　　　　　　　法  官  陳䊹伊

　　　　　　　　　　　　　　　　　　　法  官  許育菱
以上正本證明與原本無異。　　　　　　　　　　　　　　　　
本判決不得上訴。　　　　　　　　　　　　　　　　　　　
中　　華　　民　　國　　111 　年　　7 　　月　　28　　日
                                      書記官  顏珊姍
附表：
帳號：003 145***68277   編號 日期 金額（新臺幣） 1. 104年10月13日 15,000元 2. 104年11月28日 7,000元 3. 105年1月30日 20,000元 4. 105年4月17日 30,000元 5. 105年4月18日 20,000元 6. 105年9月9日 6,000元 7. 105年9月29日 6,000元 8. 105年9月29日 5,000元 9. 106年1月18日 3,000元 10. 106年2月14日 10,000元 11. 106年2月16日 22,000元 12. 106年3月2日 3,000元 13. 106年3月6日 30,000元 14. 106年3月7日 10,000元 15. 106年3月13日 4,300元 16. 106年3月16日 3,000元 17. 106年3月24日 4,000元 18. 106年3月28日 10,000元 19. 106年4月18日 20,000元 20. 106年4月24日 20,000元 21. 106年4月25日 20,000元 22. 106年5月10日 2,000元 23. 106年5月18日 6,000元 24. 106年6月9日 2,000元 25. 106年6月19日 2,000元 26. 106年7月1日 3,000元 27. 106年7月8日 10,000元 28. 106年7月14日 10,000元 合計：303,300元